【裁判字號】    89,訴,863
【裁判日期】    891006
【裁判案由】    違反藥事法
【裁判全文】
臺灣臺南地方法院刑事判決                          八十九年度訴字第八六三號
    公  訴  人  臺灣台南地方法院檢察署檢察官
    被      告  丁○○
    選任辯護人  查名邦
                曾子珍
                甲○○
                乙○○○
                丙○○○
右列被告因違反藥事法案件，經檢察官提起公訴（八十九年度偵字第一四０七號、五
九一四號）及移送併辦（高雄地方法院檢察署八十八年度偵字第二三五一一號），本
院判決如左：
    主  文
丁○○連續輸入禁藥，處有期徒刑拾月，緩刑年，緩刑期內付保護管束。扣案附表
編號二所示之物沒收。
甲○○連續明知為禁藥而販賣，處有期徒刑伍月，緩刑貳年。
乙○○○、丙○○○連續明知為禁藥而轉讓，各處有期徒刑肆月，均緩刑貳年。
    事  實
一、丁○○、甲○○、乙○○○、丙○○○均明知俗稱「泰國減肥藥」之藥物，含有
    Phentermine、Fenfluramine之成份，係經主管機關行政院衛生署明令公告禁止
    輸入、販賣之毒害藥品，另含有Bisacodyl、Diazepam、Furosemide、
    Furosemide、Thyroxine等藥物成份，未經核准不得擅自輸入，係屬禁藥。然丁○○自民國（下同）八十七年一月間某日起至八十八年五月二十二日止，基於概
    括犯意，連續以每包新台幣（下同）一千元之價格自泰國輸入「泰國減肥藥」多
    次，每月出境泰國一、二次，每次輸入五包至十包不等。丁○○輸入之「泰國減
    肥藥」除自己服用外，另基於販賣之概括犯意，自八十七年一月間某日起至八十
    八年二、三月間某日止，連續十餘次在甲○○台南市○○街一五六巷十五弄八號
    之二住處，以每包一千二百元或一千五百元之價格，販賣禁藥「泰國減肥藥」給
    甲○○。
二、甲○○向丁○○購入「泰國減肥藥」後，除自己服用外，另基於販賣禁藥之概括
    犯意，在八十七年間，連續六、七次在台南市○○街一五六巷十五弄八號之二住
    處，以每包三千五百元之價格，販賣禁藥「泰國減肥藥」給乙○○○。
三、乙○○○向甲○○購入「泰國減肥藥」後，除自己服用外，基於轉讓禁藥之概括
    犯意，在八十七年間，連續五、六次在台南市○○街一五六巷二八號住處或台南
    市○○路二十二號十六樓之十丙○○○住處，以每包三千五百元之價格，平價轉
    讓禁藥「泰國減肥藥」給丙○○○。
四、丙○○○向乙○○○購入「泰國減肥藥」後，除自己服用外，基於轉讓禁藥之概
    括犯意，在八十七年間，連續四次在台南市○○路二十二號十六樓之十住處，以
    每包三千五百元之價格，平價轉讓禁藥「泰國減肥藥」給己○○○。
五、嗣於八十八年五月二十二日二十一時許，丁○○自泰國入境，輸入附表編號一所
    示之禁藥，為財政部高雄關稅局查獲，乃函請行政院衛生署藥物食品檢驗局檢驗
    ，始查知上情，並依法沒入上開禁藥；又己○○○因服用「泰國減肥藥」，發生
    失眠之副作用，其夫戊○○乃向檢察官提出告訴，警方乃於八十九年五月十日持
    搜索票至丁○○台南市○○路一二六巷六四號住處搜索，扣得丁○○自泰國輸入
    之如附表編號二所示之減肥藥六包，及丁○○所有供販賣禁藥「泰國減肥藥」所
    用之分裝塑膠袋包、服用說明書陸拾張、標籤肆包、蓋印標籤紙拾伍張、印章
    拾枚、印台貳個。
六、案經己○○○之夫戊○○訴由台灣台南地方法院檢察署檢察官偵查起訴暨由台灣
    高雄地方法院檢察署移送併辦。
    理  由
一、訊據被告丁○○、甲○○、乙○○○、丙○○○均坦承於右揭時、地，輸入、販
    賣、轉讓「泰國減肥藥」，惟均辯稱不知是禁藥，及被告甲○○辯稱：「僅賣給
    乙○○○二、三次」，被告乙○○○辯稱：「僅幫丙○○○拿三、四次」云云。
    經查：
（一）被告丁○○於八十八年五月二十二日自泰國輸入附表編號一所示之藥品經送行
      政院衛生署驗定結果，附表一編號1.6.12.檢出Phentermine，編號13.檢出
      Fenfluramine成分；另編號2.8.檢驗出Bisacodyl藥品成分，編號4.7.9.10.16.
      檢出Diazepam藥品成分，編號5.14.檢出Furosemide藥品成分，編號15.檢出
      Thyroxine藥品成分，此有該署八十八年六月二十五日衛署藥字第八八０三六
      三八五號函在卷足憑（見高雄地方法院檢察署八十八年度偵字第二三五一一號
      卷第六頁至第十三頁）。又告訴人戊○○將被告丙○○○轉讓己○○○之「泰
      國減肥藥」六粒交由檢察官送行政院衛生署驗定結果（六粒均因鑑定而滅失）
      ，發覺其中一顆含Phentermine藥品成分，二顆含Diazepam藥品成分，一顆含
      Bisacodyl藥品成分，此有該署八十九年四月十日衛署藥字第八九０一八六二
      八號函在卷可按（見八十九年度偵字第一四０七號卷第三十五頁至第三十七頁
      ）。查Phentermine、Fenfluramine，查該二成分為安非他命類藥品，業經行
      政院衛生署以六十九年十二月八日衛署藥字第三０一一二四號公告為禁止使用
      之藥品，即屬藥事法第二十二條第一款之禁藥；另Bisacodyl、Diazepam、
      Furosemide、Thyroxine藥品成分，雖據衛生署核發藥品許可證有案，然須經
      衛生署依藥事法第三十九條規定核發輸入藥品許可證，未經核准擅自輸入者，
      應認屬藥事法第二十二條第二款之禁藥。被告丁○○未經許可，自泰國輸入上
      開藥品，上開藥丸確屬禁藥，殆無疑義。
（二）按「輸入藥品，應申請中央衛生主管機關查驗登記，經核准發給藥品許可證後
      ，始得輸入。」藥事法第三十九條第一項定有明文，此項法律規定業經公佈施
      行經年，被告丁○○自難諉為不知，況被告於八十八年五月二十二日自泰國入
      境時，將附表編號一藥物以枕頭套、衣物等包裝後，裝在大行李中以逃避查緝
      ，顯然有意規避主管機關對於藥物之查驗登記，倘若不知上開藥丸係禁藥，可
      以在台灣經醫師處方合法取得，何須捨近求遠，輾轉到泰國醫院購得再輸入來
      台，益徵被告對於上開輸入之藥丸，應有禁藥之認識。
（三）又被告甲○○、乙○○○、丙○○○分別向沒有藥商資格之人購買沒有來源不
      明之藥物，對該藥物應為毒害藥物或為未經核准擅自輸入之藥品，應有不確定
      之故意。再查，被告甲○○販賣「泰國減肥藥」給乙○○○約六、七次，乙○○○轉讓丙○○○「泰國減肥藥」約五、六次，此已據被告丙○○○供承：「
      向乙○○○拿過五、六次」，及被告乙○○○供承：「向甲○○拿一次自己吃
      ，幫丙○○○拿三、四次（顯係避重就輕之詞，依據丙○○○上揭供詞應是五
      、六次）」甚明（均見本院八十九年八月三十日訊問筆錄）。此外，尚有附表
      一編號二之物扣案可資佐證，本件事證明確，被告犯行均堪以認定，應予依法
      論科。
二、核被告丁○○所為，係犯藥事法第八十二條第一項之輸入禁藥罪及第八十三條第
    一項之販賣禁藥罪；被告甲○○所為係犯藥事法第八十三條第一項之販賣禁藥罪
    ；被告乙○○○、丙○○○所為係犯藥事法第八十三條第一項之轉讓禁藥罪。按
    「牙保」係指法律上有償處分行之媒介而言，如買賣、質押等之介紹；「轉讓」
    禁藥罪之成立，則以移轉禁藥之所有權為要件，本身為一個處分行為，二者自不
    可能同時成立。被告乙○○○、丙○○○均係以自己之名義轉讓禁藥，移轉禁藥
    之所有權，並無媒介與上手達成買賣交易，非「牙保」禁藥甚明，公訴人起訴書
    之犯罪事實欄贅稱「牙保」禁藥，附此敘明。被告丁○○先後多次輸入、販賣禁
    藥犯行，被告甲○○先後多次販賣禁藥犯行，被告乙○○○、丙○○○先後多次
    轉讓禁藥犯行，均時間緊接、犯罪構成要件相同，顯均係基於概括犯意為之，為
    連續犯，均應依刑法第五十六條之規定論以一罪，並依法加重其刑。被告丁○○
    所犯輸入禁藥罪、販賣禁藥罪間，有方法結果之牽連關係，應依刑法第五十五條
    後段規定，從一重論以輸入禁藥罪處斷。爰審酌被告四人之犯罪動機、目的、手
    段、輸入、販賣及轉讓禁藥數量、所生危害及犯罪後態度等一切情狀，分別量處
    如主文所示之刑，以資懲儆。末查被告四人均未曾受有期徒刑以上刑之宣告，有
    臺灣高等法院被告全國前案紀錄表在卷可按，因一時失慮，觸犯刑章，經此次起
    訴審判後，當能知所警惕，信無再犯之虞，本院認為前開對其宣告之刑，均以暫
    不執行為適當，併宣告緩刑，用啟自新。惟被告丁○○自泰國輸入禁藥，數量龐
    大，對服用禁藥之被害人所造成之身體傷害，不可輕忽，為確使有正確法律觀念
    ，並提供必要之協助及督促，依其所犯情節認有加以觀護之必要，爰併依刑法第
    九十三條第一項規定，宣告緩刑期內付保護管束，俾由觀護人予以適當之督促，
    發揮附條件緩刑制度之利益，以觀後效。
三、本件被告輸入之附表編號一禁藥二萬五千一百粒，業經財政部高雄關稅局依海關
    緝私條例第三十九條第一項規定沒入處理在案，有該局八十八年九月十七日高普
    機字第八八一０三七六四號移送書附卷可稽，本院自無庸更為沒收諭知。另附表
    編號二之減肥藥陸包為被告丁○○所有因輸入禁藥所得之物，分裝塑膠袋包、
    服用說明書陸拾張、標籤肆包、蓋印標籤紙拾伍張、印章拾枚、印台貳個，為被
    告丁○○所有供販賣禁藥所用之物，均依法宣告沒收。
四、公訴人起訴書固僅起訴被告丁○○自八十七年月一月間起至八十八年五月間止，
    連續自泰國輸入禁藥犯行，未載及惟被告在八十八年五月二十二日自泰國輸入附
    表編號一禁藥二萬五千一百粒之犯行，惟此部分與前揭公訴人已起訴部分，有連
    續犯之裁判上一罪之關係，應為起訴效力所及，且復經台灣高雄地方法院檢察署
    移送併辦（八十八年度偵字第二三五一一號），本院自得審理，併予敘明。
五、據上論斷，應依刑事訴訟法第二百九十九條第一項前段，藥事法第八十二條第一
    項、第八十三條第一項，刑法第十一條前段、第五十六條、第五十五條後段、第
    三十八條第一項第二、三款、第七十四條第一款、第九十三條第一項，判決如主
    文。
本案經檢察官張太龍到庭執行職務
中    華    民    國      八十九      年      十      月        六      日
                                  臺灣臺南地方法院刑事第四庭
                                      法  官  張  麗  娟
右正本證明與原本無異
如不服本判決應於送達後十日內向本院提出上訴
                                      書記官  陳  怡  吟
中    華    民    國      八十九      年      十      月        六      日
附錄條文：
藥事法第八十二條第一項
製造或輸入偽藥或禁藥者，處七年以下有期徒刑，得併科新台幣十五萬元以下罰金。
藥事法第八十三條第一項
明知為偽藥或禁藥，而販賣、供應、調劑、運送、寄藏、牙保、轉讓或意圖販賣而陳
列者，處五年以下有期徒刑，得併科新台幣十萬元以下罰金。
  ┌──────────────────────────────────┐
  │附表：                                                              │
  ├───┬──────────────────────────────┤
  │編號  │      扣案物品名稱                                          │
  ├───┼──────────────────────────────┤
  │一    │1.黃白膠囊（含Phentermine禁藥成份）一千二百六十粒           │
  │      │2.紅色藥丸（含Bisacodyl藥品成份）一千二百六十粒             │
  │      │4.淺綠色藥丸（含Diazepam藥品成份）一千二百六十粒            │
  │      │5.橘色藥丸（含Furosemide藥品成份）二千五百二十粒            │
  │      │6.藍白膠囊（含Phentermine禁藥成份）一千三百八十粒           │
  │      │7.紅色藥片（含Diazepam藥品成份）一千二百六十粒              │
  │      │8.白色藥丸（含Bisacodyl藥品成份）七千粒                     │
  │      │9.藍色藥片（含Diazepam藥品成份）一千二百六十粒              │
  │      │10.黃色藥片（含Diazepam藥品成份）一千二百六十粒              │
  │      │12.藍灰色膠囊（含Phentermine禁藥成份）一千六百粒             │
  │      │13.橘白色膠囊（含Fenfluramine禁藥成份）一千二百六十粒        │
  │      │14.白色藥片（含Furosemide藥品成份）一千二百六十粒            │
  │      │15.白色小藥片（含Thyroxine藥品成份）一千二百六十粒           │
  │      │16.淺藍色藥丸（含Diazepam藥品成份）一千二百六十粒            │
  ├───┼──────────────────────────────┤
  │二    │減肥藥陸包、分裝塑膠袋包、服用說明書陸拾張、標籤肆包、蓋  │
  │      │印標籤紙拾伍張、印章拾枚、印台貳個，                        │
  └───┴──────────────────────────────┘


司法院資訊處製作；財團法人民間司法改革基金會備份。
